【裁判字號】    92,上訴,493
【裁判日期】    920812
【裁判案由】    偽造有價證券
【裁判全文】
臺灣高等法院臺中分院刑事判決             民國九十二年度上訴字第四九三號
    上  訴  人  臺灣臺中地方法院檢察署檢察官
    被      告  丁○○
    指定辯護人  本院公設辯護人  甲○○
右上訴人因被告偽造有價證券等案件，不服臺灣臺中地方法院中華民國九十一年十二
月三十日第一審判決（民國九十一年度訴緝字第一六０號，起訴案號：臺灣臺中地方
法院檢察署民國八十七年度偵字第一六八三二號、偵續字第二四四號），提起上訴，
本院判決如左：
    主      文
上訴駁回。
    理      由
一、公訴意旨略以：被告丁○○意圖為自己不法之所有，並基於概括之犯意：（一）
    、自民國（下同）八十三年七月間起，均在臺中市某餐廳，召集丙○○、己○○
    等十幾人，並以其所經營之長弓交響樂器有限公司（下稱長弓公司）與歐風樂器
    企業股份有限公司（下稱歐風公司）之名義及假冒林銘森、周照美、陸居庸、陳
    光裕、游武郎、張玉玲、謝雨靜、張炳坤、賴正洋等人頭會員入會，成立如附表
    一所示每會會款均為新臺幣（下同）十萬元之「支票互助會」，共計四會（所謂
    支票互助會即以支票為付款方式，由參加會員在同一時間定出願支付之標息，後
    再依標息之高低定得標次序之前後，因採外標制，故未得標之會員，按月開出面
    額為基本會款之支票予該月得標會員即可，若是死會會員則須於基本會款外加上
    自身所出之標息，開立支票予未得標會員。支票互助會會員之得標前後次序按月
    排定後，即一次簽發完畢所有支票，按各會員之得標月份，分予由其他會員所簽
    發之支票，後再於各會員按其所持有得標月份之支票兌得現金使用），致丙○○
    、己○○等人陷於錯誤，而交付其所簽發之支票予丁○○；丁○○復以前開不實
    會員之名義投標，向該互助會會員丙○○等人佯稱該等會員因身在國外或事繁不
    克前來，而委由其簽發支票代付會款，並受取其他會員所簽發之支票。丁○○旋
    以其本人、長弓公司、歐風公司及前揭人頭會員名義所持有之支票兌得鉅額現款
    。嗣其所簽發前揭支票因自八十四年二月底即遭陸續退票被列為拒絕往來戶，丙○○等人至此始知受騙。（二）、又丁○○與其妻張婉玲（業經檢察官另為不起
    訴處分確定在案）因知悉磐石音樂文化事業有限公司（下稱磐石公司）負責人戊○○欲與友人合夥在臺北縣中和市○○街二十一號一樓之音樂教室附設販賣鋼琴
    門市，乃意圖為自己不法之所有，於八十四年十月間以邀磐石公司代為經銷其公
    司之樂品名牌為名，向磐石公司代表人戊○○佯稱：伊願提供進口之鋼琴給磐石
    公司販賣，但因戊○○經常人在國外，無法於貨到後即時付款，故須預先提供空
    白支票予伊，伊方得於出貨給磐石公司，代為簽發戊○○所提供予伊之同額支票
    向銀行貼現云云，致戊○○陷於錯誤，乃於同年十一月一日與丁○○簽訂協議書
    ，並交付空白支票予丁○○。丁○○得手後，即未經磐石公司負責人戊○○之同
    意，擅自偽造如附表二所示（付款人均為中國信託商業銀行中山分行，發票人均
    磐石公司），面額共計九百零九萬四千一百元之支票共十九紙交付劉木村、庚○○等人調借現款及清償債務，亦未交付任何貨物予磐石公司。嗣前開支票經持票
    人屆期提示付款，由銀行通知磐石公司負責人戊○○帳戶存款不足，戊○○至此
    始知受騙。因認被告涉有刑法第三百三十九條第一項詐欺取財罪嫌及刑法第二百
    零一條第一項偽造有價證券罪嫌等語。
二、按犯罪事實應依證據認定之，無證據不得推定其犯罪事實；又不能證明被告犯罪
    者，應諭知無罪之判決，刑事訴訟法第一百五十四條、第三百零一條第一項分別
    定有明文。又刑事訴訟法上所謂認定犯罪事實之證據，係指足以認定被告確有犯
    罪行為之積極證據而言，該項證據自須適合於被告犯罪事實之認定，始得採為斷
    罪資料；如未能發現相當證據，或證據不足以證明，自不能以推測或擬制之方法
    ，以為裁判之基礎；又刑法第三百三十九條第一項詐欺罪之成立，以意圖為自己
    或第三人不法之所有，以詐術將本人或第三人之物交付為要件。所謂以詐術使人
    交付，必須被詐欺人因其詐術而陷於錯誤，若其所用方法，不能認為詐術，亦不
    致使人陷於錯誤，即不成立該罪，最高法院二十九年上字第三一０五號、四十年
    臺上字第八十六號、五十三年臺上字第一三００號、四十六年臺上字第二六０號
    分別著有判例可資參照。
三、（一）公訴意旨認被告涉有前開一、（一）部分之犯行，無非以(1)告訴人丙○○
    、己○○之指述、(2)互助會名單、八十五年四月二十日核對支票書及支票十二紙
    為其論據。訊據被告丁○○堅決否認有何犯行，辯稱：「支票互助會於八十一年
    間即已起會，且之前均有完會。如附表一所示之互助會是第三輪，而起訴書所載
    會員都有實際參加，不是人頭，檢察官所稱人頭的支票有部分是用我的支票開，
    是因有時候會員沒有支票，就用我的支票開，而如果本身開出支票的人退票或中
    途退會，會首是要承擔下來，所以也會開我的票。一開始之聚會如果趕不及的話
    ，是可以打電話請人幫他寫。會是在現場一次標，如附表一所示之四會開標當時
    大部分的人都有到齊，只有一、二個趕不過來，沒有出席的人可以委託會首或他
    認識的人幫他寫，支票的部分是後來才收的，在聚餐後一個月內會寄給會員。後
    來之所以會倒會是因為前面幾會有人將會標走後就走了，我後來撐不下去才倒會
    。前面標走而倒會的有賴正洋、鄭秋生等，他們被退的支票目前都還由我保管中
    。賴正洋的部分金額約有二千多萬元，所以會影響到互助會的營運狀況。倒會後
    欠款的部分我每個月都有在處理，除了聯絡不上的部分外，我大部分都已取得他
    們的諒解」等語。經查：
  １、告訴人等所指為人頭會員之上開人員，其中證人游武郎於偵查中證稱：「我本
      來要參加互助會，但要開票時，就不參加了，會由會首吸收」等語；證人林銘
      森於偵查中證稱：「丁○○是我姪子，我有參加他的互助會，每會十萬元，我
      都交給丁○○處理，是由丁○○開支票，我負責繳錢，我繳了二期會款給被告
      後，即未繼續參加」等語（見八十四年度偵字第一二七九二號卷第三十六頁至
      第三十七頁）；證人周照美於偵查中證稱：「我是丁○○的岳母，我用我的名
      字參加一會，第一次有繳會款，以後就由會首處理，我沒有用支票，支票是丁○○開的」等語；證人謝秀鑾（即謝雨靜）於偵查中證稱：「我是丁○○的朋
      友，有參加丁○○的支票互助會，都是開謝秀鑾的票出去，本來我的票均有兌
      現，至今年（即八十四年）四月開始有的會員跳票，才使我的票跳票，但只要
      給我票而有兌現的會員，我都有讓我在他們手上的票兌現」等語；證人劉張玉
      玲於偵查中證稱：「我有參加丁○○的互助會二會，開我姐姐張玉珠的票出去
      ，都有兌現」等語（見八十四年度偵字第一二七九二號卷第四十四頁至第四十
      六頁）；證人張炳坤於偵查中證稱：「我有參加丁○○的互助會，第一會我有
      拿十萬元給他，後來開標以後我排在第二十個會，我認為太久，就對他說不參
      加了，他就把十萬元還我」等語；證人陸居庸於偵查中證稱：「我參加二會，
      開標之後我有把所有的票開出去，一開始我有領到錢，到後來票都被拒絕往來
      ，我就把票全部還給丁○○，但是我開出去的票丁○○沒有還我」等語；證人
      張慧禎於偵查中證稱：「我是丁○○的姐姐，我先生是陳光裕，丁○○有欠我
      錢約好幾百萬元，他說要用陳光裕名義來跟會，會錢他付，將標得之會款用於
      清償欠款」等語（見八十四年偵字第一二七九二號卷第一０七頁至第一０八頁
      ）；是告訴人丙○○、己○○所指稱之人頭會員中，除證人賴正洋（詳下述２
      ）部分外，均於偵查中證稱一開始確有參加被告所組之支票會，僅係後來有的
      未繼續參加，則渠等所指上開會員係被冒用之人頭一節，尚非屬實。
  ２、證人賴正洋經合法傳喚並未到庭，惟其確有積欠被告一千二百萬元，有其支票
      影本十七張、本票影本二十張及借據影本二十一張附卷可按，且上開支票、本
      票之屆期日期，亦與各該互助會之標會日期相符（即每月五日、十五日），另
      鄭秋生積欠被告一百九十七萬二千九百元，亦有支票影本十八張存卷可稽，張
      文俊積欠被告二百四十萬九千元，有支票影本十八張可佐（以上附於八十四年
      度偵字第一二七九二號卷第一二七頁至第一五二頁），則被告所辯：賴正洋、
      鄭秋生亦有實際跟會，且於標得會款後不久即倒會，另其亦遭人倒債而撐不下
      去，故才倒會等語，並非無據，堪予採信。
  ３、被告於八十四年間曾陸續以郵政劃撥、現金給付、出貨抵銷、金融機構匯款等
      方式清償告訴人等之債務，金額共達二百九十餘萬元，亦有郵政劃撥儲金存款
      收據二十二張、出貨單十三張、金融機構匯款單三張可稽（置於外放資料中）
      ，即告訴人己○○於原審審理時亦供稱：「我有跟二個會，一個八十三年六月
      （即附表一編號一）、一個八十三年十月（即附表一編號三），後來八十四年
      一月份才了解這個會已經出狀況，我為了保住我的支票信用額度，所以我一直
      匯錢進去讓支票兌現。我是後來八十四年年初查證之後才發現被冒標的這幾個
      人根本沒有來參與當初的聚餐，也沒有開票出來。被告尚欠我約有三、四百萬
      元，被告曾出貨給我，而若出貨給我，我票就會還給他，有出貨的部分約有一
      、二部樂器約十幾萬元。被告可能開始沒有惡意，是被會員拖下水的」等語（
      見原審九十一年四月二十二日審理筆錄），是被告於退票後，仍繼續清償告訴
      人己○○等之債務，應可認定，此亦得佐證被告並無不法所有之意圖。
  ４、告訴人丙○○自八十年起至八十三年止與被告有生意及支票往來乙節，業據告
      訴人丙○○於臺灣高雄地方法院八十四年度自字第七九四號案件審理時陳明屬
      實，有該案之判決書存卷可參，是其對於被告之公司經營及財務狀況，應有所
      了解，否則絕不至於與被告交易長達四年之久。況告訴人丙○○在支票會開標
      時，明知有許多會員係以被告所簽發之支票支付，又未有各該會員之背書負責
      ，而告訴人丙○○係生意人，自應了解接受被告如此多之支票，具有相當之風
      險，惟其仍欲參與互助會並接受被告之支票，自應已評估其風險，則被告自無
      對其有何使用詐術之行為。
  ５、被告所經營之長弓公司及歐風公司，於八十二、八十三年間之營業狀況均屬正
      常，每二個月之交易金額多在百萬元以上，另長弓公司於八十三年十一月至十
      二月間之交易金額更有七百多萬元，扣除進貨費用後，亦有二百多萬元之獲利
      ，有營業人銷售額與稅額申報書二十四張可稽（置於外放資料中），是被告事
      實上係從事正當之生意，與一般之虛設行號詐財，或進貨後立即潛逃或變賣貨
      物之手法，完全不同。
  ６、證人楊美玉亦於偵查中證稱：「丁○○的姊姊張慧禎是我同學，她替丁○○向
      我邀會，均使用支票，在第一次繳會款時，所有的會員即開立支票給其他會員
      。我第一次繳會款時，並未參加由會首丁○○通知餐廳吃飯的聚會，因此未參
      與標會」等語（見八十四年度偵字第一二七九二號卷第五十五頁至第五十七頁
      ）；另證人駱金生、李武男亦均於偵查中證稱：「我們二人有參加丁○○的支
      票互助會，亦有參加標會，我們標會時順便把票開出去，但所收到的票都沒有
      兌現，丁○○有拿一些鋼琴、樂器給我們抵債」等語（見八十四年度偵字第一
      二七九二號卷第三十七頁至第三十八頁），顯見即便是有實際參與支票互助會
      之會員，亦未必於標會時即有參加餐廳之聚會，惟互助會之支票，則係於聚會
      後一個月內，即由身為會首之被告將會員所開出之支票（包括由被告本人所簽
      發之支票）交予各會員，而告訴人丙○○、己○○於收到支票後對此均未有何
      異議，顯見渠等亦認許此支票互助會之運作方式。而告訴人丙○○、己○○等
      亦陳稱被告本人、長弓、歐風公司之支票，係自八十四年二月間始遭一一退票
     （被告之帳戶於八十四年二月三日被列為拒絕往來），顯見被告交付告訴人等
      上開支票時（八十三年間），上開支票亦均尚未處於拒絕往來而無法支付之狀
      態，亦難謂被告有何不法所有之犯意。
  ７、綜上所述，尚難認被告有何冒用人頭以標取會款之情事，而被告所交予告訴人
      等之支票縱有部分未能兌現，亦屬民事債務不履行之問題，本件應係單純之民
      事合會關係，告訴人等自得另循民事訴訟程序謀求解決。
    （二）公訴意旨認被告涉有前開一、（二）部分犯行，無非以(1)告訴人戊○○指
    訴、(2)有協議書、切結書影本、(3)被告於八十五年十月十五日偵查中之自白；(4)
    被告之帳戶早於八十四年二月三日即被列為拒絕往來，竟於八十四年十月間以提
    供鋼琴為由，向磐石公司詐騙空白支票使用，足徵被告自始即有不法所有之意圖
    等為其論據。訊據被告堅決否認此部分犯行，辯稱：「告訴人戊○○交給我的支
    票，有些是她開好交給會計，我到她們磐石公司會計那裡去領並有簽名，另有些
    是空白支票，而空白支票有些是預付貨款，有些是我向戊○○借票的，而金額部
    分戊○○並未設限。因為她是我的經銷商，我希望能夠與她繼續往來，所以有寫
    切結書說要將支票回收及承擔責任，但那都是在退票之後才寫的」等語。經查：
１、有關告訴人戊○○所交予被告之空白支票，究係預先交付被告而由被告於出貨時
    才代填相同金額之預付貨款用，或係由戊○○將支票借予被告使用？告訴人戊○○雖於偵查中指稱：「交給被告的空白支票，都是要向被告進貨才給他，並沒有
    借票情事」等語，另被告與磐石公司戊○○所簽訂之協議書內容雖有載明：「立
    協議書人丁○○（甲方）、磐石音樂有限公司戊○○（乙方）雙方協議後同意左
    列條件：一、甲方提供進口鋼琴給乙方販賣。二、乙方預先提供空白支票給甲方
    。三、甲方提供出貨給乙方後得照對等金額開立向銀行貼現。四、甲方如未能如
    期出貨給乙方，但未經乙方同意，甲方不得開立支票使用」等文字，惟被告堅稱
    ：「告訴人所交付之空白支票，有一部分是預付貨款的支票，有一部分是給我週
    轉用的，而協議書則都是後來才寫的，是戊○○為了保護她自己，才在退票以後
    叫我寫的，而當初票貼的時候是向庚○○票貼，當時庚○○有先打電話向戊○○
    求證以後才要我在支票後面背書，如果協議書是退票前寫的話，就不會有這樣的
    事情，且我是自八十四年十二月十六日起才向告訴人戊○○借票，不可能於八十
    四年十一月一日即與戊○○簽協議書。我並未欠戊○○錢，票則多在庚○○處，
    約有十九張，總金額約有九百萬元，也陸續有在處理。戊○○為預支貨款及借貸
    給我而交付支票，當時我為方便向別人調現，故要求金額部分須空白。協議書係
    在八十五年四月二十日，因受脅迫才簽下。我與趙和嵩一起找戊○○取款時，沒
    有施以威脅。」等語，並庭呈其與戊○○在八十五年四月二十日核對已開立之支
    票文件影本附卷供參。經查告訴人戊○○於原審審理時亦自承：「我之前是將票
    『借』給被告，因為我很相信被告，被告向我『借』票，是有說票款他會處理，
    但是後來被告沒有經過我同意而開五百多萬元，而我沒有這麼多錢可以償還，我
    只是單純將票『借』給被告使用」等語（見原審九十一年八月二十八日審理筆錄
    ），另證人庚○○於原審亦證稱：「被告有拿過戊○○的票向我票貼過，戊○○
    也找過我，被告持戊○○的票向我票貼的時候我也有與戊○○聯絡過，戊○○說
    她有向被告訂鋼琴，她的票是貨款，叫我幫被告的忙」等語，則顯然告訴人戊○○亦確有借票予被告週轉使用無訛。另上開協議書之日期雖載明為八十四年十一
    月一日，惟被告所庭呈其與戊○○之核對資料日期，係在八十五年四月二十日，
    而其上載明之第一張支票取票日期，係八十四年十二月十六日，最後一張之日期
    為八十五年二月十六日，有上開核對資料影本可稽，而此份資料紙張均已斑駁泛
    黃，應非近期所製作無訛，且證人己○○亦於原審審理時證稱：「（問：是否有
    印象被告有寫二張協議書給戊○○？）他們到我門市樓上有協議事情，後來寫什
    麼我並沒有介入」等語，則顯然被告與告訴人戊○○於退票後，亦確有協議處理
    戊○○之支票無訛，而告訴人戊○○於偵查中亦陳稱：「被告要我先把貨款給他
    ，他要先開我的支票，當時他沒有說要開多少支票，所以我們就先給他空白支票
    ，來拿好幾次，一次給他好幾張，共給他二十七張」等語（見八十五年度偵字第
    一七八二０號卷第十三頁），則顯然告訴人戊○○並非是一次即將所有空白支票
    交予被告，則即便於簽發協議書時，告訴人戊○○交予被告之空白支票是為預付
    貨款之用，惟亦未能就此即推論其後所交予被告之空白支票，亦均係為預付貨款
    之用。
２、公訴人另指稱被告於偵查中自承：「我們有預開她的支票二十多張，金額約有八
    、九百萬元沒錯，有些是還沒有出貨就先開她的支票，因為我公司要進貨要週轉
    ，所以先開她支票出去，口頭上我沒有先問過她，但我是要進貨才預開她支票，
    預開她支票金額有一半左右，另外一些是向她借票來使用的」等語（見八十五年
    度偵字第一七八二０號卷第十、十一頁），而認被告亦自承犯行。惟查被告於原
    審審理時對此則辯稱：「我當時的意思是告訴人戊○○每次都借給我三、四張票
    ，剛開始支票有記載金額，後來的票都是空白支票，但是已由告訴人戊○○蓋好
    章，我都到她們會計那邊簽收票據，拿到證人庚○○那裡票貼，證人庚○○都會
    打電話與告訴人戊○○聯繫確認這張票是否為戊○○的。我所謂沒有口頭告知她
    是指金額部分，但是告訴人戊○○並未設定我開票金額的限制，我之前票貼的部
    分都有兌現，金額部分我都沒有欠告訴人戊○○，都是到快到期的時候我才聯絡
    是否有進貨可以補票款，這些金額我都已經處理清楚了」等語（見原審九十一年
    八月二十八日審理筆錄）。再查告訴人戊○○於同日（八十五年十月十五日）偵
    查中亦供稱：「當時要辦樂器大展，他（指被告）需要展示很多鋼琴，需要進貨
    ，他的資金被一位廖先生卡住了，所以要我先把貨款給他，他要先開我的支票，
    當時他沒有說要開多少支票，所以我們就先給他空白支票，來拿好幾次，一次給
    他好幾張，有時是我會計拿給他的，金額是他開的，我共給他二十七張，他貨沒
    有給我以後，前面三張支票他有付款，有三張我拿錢向持票人換回來，另外二十
    一張全部退票」等語（見八十五年度偵字第一七八二０號卷第十一頁），顯見被
    告所言，有預開告訴人戊○○的支票二十多張，金額約八、九百萬元，實係因欲
    辦樂器大展而資金被卡住，故才向告訴人戊○○借票週轉使用，而告訴人戊○○
    既於事前即知悉被告欲持票向人週轉，而其後亦陸續多次交予被告空白支票，顯
    然其確有借空白支票予被告持以向他人週轉之意，亦即有概括授權被告在空白支
    票上自行填載金額之意（否則又如何持以向他人調現週轉？），則被告雖於口頭
    上未先問過告訴人戊○○，惟既已取得告訴人戊○○之默示概括授權，其即便未
    於事前再次告知告訴人戊○○，亦難謂其有何偽造有價證券之犯行。且被告當時
    雖尚未出貨，惟此既係經告訴人戊○○之同意而簽發，被告並未對告訴人有何詐
    欺之行為。
３、告訴人戊○○雖於原審審理時指稱：「我只是單純將票借給被告使用，金額部分
    我不可能沒有設限，從每個月的進貨情形就可以知道，我認為被告沒有知會伊而
    心存詐欺意圖」等語，惟被告則堅決否認告訴人戊○○對其所借用之支票有金額
    之限制，而告訴人戊○○復未舉證以供查證其確有對借用之支票設限之證明，且
    告訴人戊○○於原審審理時亦自承：「我之前是將票借給被告，因為我很相信被
    告，被告向我借票是有說票款他會處理」等語（見原審九十一年八月二十八日審
    理筆錄），則被告既對告訴人戊○○承諾會處理票款，而告訴人戊○○亦「相信
    」被告，則告訴人戊○○自無對金額設限之必要，否則又何來「相信」被告？再
    者，告訴人戊○○復自承：「他（指被告）開票的時候有告訴我，但是金額部分
    被告並沒有實際告訴我」等語（見原審同日審理筆錄），則若被告有意逾越授權
    金額開票而偽造告訴人戊○○之支票，其又何須於開票時告知告訴人戊○○以使
    其知悉？另證人庚○○於原審到庭具結證稱：「被告是我的房客，向我承租店面
    ，他約於八十四、五年左右就向我承租店面。他有拿票向我票貼過，他說他要進
    口鋼琴，有拿他本人的票及客票向我票貼過。戊○○的票被告有持向我票貼過，
    戊○○也找過我，被告持戊○○的票向我票貼的時候我也有與戊○○聯絡過，戊○○說她有向被告訂鋼琴，她的票是貨款，叫我幫被告的忙。票貼的詳細日期我
    忘記了，約於八十幾年的事情，後來這些票都退票了。戊○○還幾次到我公司來
    拜託我幫忙被告」等語（見原審九十一年六月五日審理筆錄），嗣於本院審理時
    亦證稱：被告有拿戊○○之支票向伊調現，除非戊○○在國外，伊均有向戊○○
    求證，戊○○亦曾找過伊，有時傳真，有時係單獨，有時是與被告一起，二人均
    稱該支票係貨款。趙和嵩係伊公司職員，伊有派趙和嵩與被告一同找戊○○取款
    ，但未威脅云云，並有告訴人戊○○寫予證人庚○○之書信附卷可稽，則被告持
    向告訴人戊○○所借用之支票，於向證人庚○○票貼時，亦經證人庚○○向告訴
    人戊○○求證過，而告訴人戊○○亦未表示上開支票係未經其授權所簽發，且還
    要求庚○○幫忙被告，則若是被告未經告訴人戊○○授權而簽發上開支票，其又
    何以不於當時即告知庚○○？是告訴人戊○○此部分之指訴，顯屬不實。
４、關於公訴人指稱：「被告之長弓公司帳戶早於八十四年二月三日即被列為拒絕往
    來戶，竟於八十四年十月間以提供鋼琴為由，向磐石公司詐騙空白支票使用，足
    徵被告自始即有不法所有之意圖」乙節，經查負責人為丁○○之長弓公司在臺灣
    省合作金庫之支票存款帳戶，係於七十八年十二月八日即開戶，八十四年一月十
    六日開始退票，八十四年二月三日被列為拒絕往來戶，有臺灣省合作金庫豐原支
    庫八十七年九月十日合金豐存字第四六四四號函附卷（見八十七年度偵字第一六
    八三二號卷第五十二頁）可稽。而查，告訴人戊○○於偵查中自承：「我向丁○○買鋼琴，是丁○○的經銷商，我們做生意有三年左右，是自八十一年間我回國
    後即與他有生意往來」等語（見八十五年度偵字第一七八二０號卷第十頁、第二
    十二頁），顯然告訴人戊○○與被告已有三年之交易時間，其應知被告之經濟狀
    況，且告訴人戊○○於原審審理時亦自承：「我是把票借給被告，被告向我借票
    有說票款他會處理」等語（見原審九十一年八月二十八日審理筆錄），則其既知
    被告有支票卻不使用其自己之支票，反向告訴人戊○○借票使用，則告訴人戊○○自應知悉被告當時之支票應已無法使用，惟其卻仍願借支票予被告，難謂被告
    有何施用詐術而使告訴人戊○○陷於錯誤之情事。另被告亦辯稱：「我與告訴人
    戊○○部分並非欠款，我向告訴人戊○○借票部分都是由我付款，我沒有欠告訴
    人戊○○任何錢」等語，而告訴人戊○○亦自承：「被告沒有欠我錢，但是他害
    我公司跳票及倒閉」等語（見原審九十一年八月二十八日審理筆錄），則顯然被
    告對告訴人戊○○亦未有何不法所有之意圖，而使告訴人戊○○受有何財產上具
    體之損失。雖有部分支票係告訴人戊○○交予被告作為預付貨款之用，而被告後
    來並未交貨予告訴人戊○○，惟此應屬債務不履行之民事問題，告訴人戊○○自
    得循民事途徑解決，難謂被告有何詐欺犯行
    （三）綜上所述，本件依上開證據尚難認被告有何詐欺取財或偽造有價證券之犯
    行，此外復查無其他積極證據足資認定被告有何公訴人所指之犯行，被告之犯罪
    行為，尚屬不能證明。
    （四）原審因被告犯罪行為不能證明，而為被告無罪判決之諭知，核無不合，檢
    察官上訴意旨仍執陳詞，指摘原判決不當，為無理由，應予駁回。
四、臺灣板橋地方法院檢察署八十七年度偵字第一七０五一號併辦意旨略以：被告於
    八十三年十二月間因以其所經營之歐風公司營業上急需資金為由，欲向告訴人吳
    俊松借貸，並稱：伊會於借款時先行開立支票及本票以為還款票據，並要告訴人
    吳俊松放心，伊所經營之歐風公司信譽良好，且營運正常，僅是一時需用資金等
    語，使告訴人吳俊松陷於錯誤遂借予其金錢，而被告亦以歐風公司名義開立支票
    六紙（金額共四百五十三萬六千六百元），以被告名義開立支票一紙（金額為二
    百萬元）及本票十二紙（金額共一千四百八十五萬二千元）予告訴人吳俊松，詎
    料票據屆期後皆未獲兌現，其間告訴人吳俊松向被告追討，被告皆稱其僅係金錢
    調度不順，延緩數月定能償還，然被告於日後卻藏匿其行蹤，且所經營之歐風公
    司亦不復存在，至此告訴人吳俊松方知被告有意拖延，且其所稱與事實不符，因
    認被告涉有刑法第三百三十九條第一項之詐欺取財罪嫌。惟查被告上開經起訴部
    分業經判決無罪，則併辦部分自與上開經起訴部分無何連續犯之裁判上一罪之關
    係，而併辦部分復未經起訴，自不得併予審判，應退回由檢察官另行處理，併此
    敘明。
五、據上論斷，應依刑事訴訟法第三百六十八條，判決如主文。
本案經檢察官乙○○到庭執行職務。
中      華      民      國      九十二   年       八      月    十二    日
                                    臺灣高等法院臺中分院刑事第九庭
                                          審判長法  官  陳  筱  珮
                                                法  官  趙  春  碧
                                                法  官  吳  重  政
右正本證明與原本無異。
被告不得上訴。
檢察官得上訴。
如不服本判決應於收受送達後十日內向本院提出上訴書狀，其未敘述上訴之理由者並
得於提起上訴後十日內向本院補提理由書（均須按他造當事人之人數附繕本）。
                                                書記官  林  育  德
中      華      民      國      九十二   年       八      月    十三    日
                                                                        Ｉ


司法院資訊處製作；財團法人民間司法改革基金會備份。
